臺灣高雄地方法院刑事判決　　　　　　　　　　　　九十一年度易字第一八六○號
　　公　訴　人　臺灣高雄地方法院檢察署檢察官
　　被　　　告　甲○○
右列被告因違反商標法案件，經檢察官提起公訴（九十一年度偵字第四四二二號），
本院判決如左：
    主  文
甲○○連續明知為意圖欺騙他人，於同一商品，使用相同於他人註冊商標之圖樣之商
品而販賣，處有期徒刑參月，如易科罰金，以參佰元折算壹日，緩刑貳年。
扣案仿冒之光陽特使四行程機油拾瓶及山葉二Ｓ機油貳瓶均沒收。
    事  實
一、甲○○係位於高雄縣林園鄉○○○路九十一號「勝發機車行」之負責人，平日以
    從事機車零件修配及更換機油為業，其明知「ＫＹＭＣＯ」、「ＹＡＭＡＨＡ」
    等之文字圖樣，係分屬光陽工業股份有限公司（下稱光陽公司）、台灣山葉機車
    工業股份有限公司（下稱山葉公司，原由日商山葉發動機股份有限公司申請商標
    註冊登記後授權予山葉公司）享有商標專用權之商標圖樣，專用於各種油類、工
    業用油、機油等商品，現仍在商標專用期間。甲○○亦明知不詳姓名之男子所有
    之「光陽特使四行程機油」及「山葉二Ｓ噴合油」，係回收上開光陽公司及山葉
    公司商標圖樣之空罐，填加不明成份之油品，藉以混充係光陽等公司出售之商品
    ，竟為牟取不法利益基於意圖營利欺騙他人之概括犯意，自民國八十八年十二月
    間，在高雄市前鎮區向該名不詳姓名男子購買新臺幣（下同）三萬元之零件及機
    油，而販入仿冒之「光陽四行程機油」及「山葉二Ｓ機油」共二十瓶，並將其陳
    列在貨架上，連續以每瓶一百二十元至一百四十元之價格販售，賺取差價圖利。
    嗣於九十一年一月二十六日十六時五十分許，經警在上址其所經營之「勝發機車
    行」內查獲，並扣得仿冒之「光陽特使四行程機油」十瓶及「山葉二Ｓ機油」二
    瓶。
二、案經光陽公司、山葉公司分別訴由高雄縣警察局移請臺灣高雄地方法院檢察署檢
    察官偵查起訴。
    理  由
一、訊據被告甲○○固坦承確有於右揭時地販入上開油品之情不諱，惟則矢口否認有
    何侵害他人商標權之犯意，辯稱：伊不知道係仿冒品，且取得上開機油後，係為
    供自己使用云云。經查，警方於九十一年一月十六日十六時五十分許，在右址「
    勝發機車行」內所扣得之「光陽四行程機油」及「山葉二Ｓ機油」等物，係回收
    告訴人鼎豪公司及山葉公司製造使用過之舊罐，然後私自填裝混合機油，其最明
    顯的部分是「光陽四行程機油」罐蓋邊緣無凹槽，且拉環處無/\記號；而「山葉
    二Ｓ機油」罐蓋與子環已分離、瓶口鋁紙上印有ＹＡＨＡＩＮＡ商標之事實，業
    據告訴代理人乙○○及丙○○於警訊時檢視無訛，復經本院當庭調取扣案物勘驗
    屬實，並有上開機油十二瓶扣案，及照片五幀附卷可憑。而上開機油之外包裝，
    所使用有告訴人山葉公司及鼎豪公司享有商標專用權之商標圖樣，現仍於商標專
    用期間之事實，復有經濟部中央標準局商標註冊證二紙存卷可參，而被告係於八
    十八年十二月間，在高雄市前鎮區以三萬元之代價，販入機車零件及上開二十瓶
    機油，亦據被告於警訊時供述屬實。被告固以前詞置辯，惟被告所經營之「勝發
    機車行」貨架上確有陳列上揭扣案之機油，除據被告直承非虛外，並有前開照片
    在卷供佐，苟被告販入機油係為供己用，何須將之陳列在貨架上，使往來之不特
    定顧客，得於營業時間選購？故其所辯係供己用之詞，即難認為可採。觀諸其於
    警訊中供陳：（問：以何方式販賣？價格如何？）當有人騎機車至車行說要填加
    機油時或指定購買時才販賣，光陽特使四行程機油每瓶價格一百二十元，山葉二
    Ｓ機油每瓶價格一百四十元等語，對照被告係購得二十瓶機油，卻於經警查獲時
    僅餘十二瓶，已有八瓶脫離其占有，足證其於警訊時供陳之販賣情事自屬有據，
    應堪採信。其次扣案仿冒之「光陽四行程機油」、「山葉二Ｓ機油」每瓶售價為
    一百五十元，已經告訴代理人丙○○及乙○○指訴明確，惟被告卻係以附贈之方
    式取得，而出售之價格復明顯低於市價，益彰顯被告於販入上開機油之初，確有
    獲取利益之主觀意圖。參以前述，扣案之仿冒油品自外表觀之雖與山葉公司及鼎
    豪公司所生產製造販售之機油相同，然其拉環處無/\記號、罐蓋與子環均已分離
    ，故從外觀上顯可判斷出該油品均非出自原廠，且瓶口鋁箔上所印ＹＡＨＡＩＮ
    Ａ商標即與山葉公司的ＹＡＭＡＨＡ商標不同，應足以辨別真偽。被告既以經營
    機車行為業，對油品之辨識能力自較通常人具特殊經驗知識，及前述商品外觀與
    價格上之明顯差異，實難諉為不知油品為仿冒品。故其所辯顯係卸責之詞，殊不
    足採。故本案事證已臻明確，被告犯行堪予認定。
二、核被告所為，係違反商標法第六十三條之明知為意圖欺騙他人，於同一商品上使
    用相同於他人註冊商標之圖樣之商品而販賣罪。其陳列仿冒商標商品行為為販賣
    仿冒商標商品行為所吸收，不另論罪。再被告先後多次販賣仿冒商標商品犯行，
    時間緊接，罪名與構成要件相同之罪，顯係基於概括犯意反覆為之，為連續犯，
    應依刑法第五十六條規定，以一罪論，並加重其刑。又被告一販入前開之仿冒機
    油之行為，侵害告訴人光陽公司及山葉公司之商標專用權，為同種想像競合犯，
    應從一重處斷。爰審酌被告前開侵害行為，使告訴人之商譽有蒙受損失之虞，惟
    念其於犯罪後坦承大部分犯行，且已與告訴人達成和解，並經告訴人表明無欲訴
    究及宥恕之意，業據告訴代理人丙○○及乙○○到庭證述屬實，態度尚佳等一切
    情狀，故量處如主文所示之刑，並諭知易科罰金之折算標準，藉資懲儆。末查，
    被告前未曾受有期徒刑以上刑之宣告，此有臺灣高等法院被告全國前案紀錄表在
    卷足考，因一時貪慾，短於思慮致罹刑典，經此偵審及刑之教訓，信無再犯之虞
    ，本院認前開對其刑之宣告，以暫不執行為適當，爰併予諭知緩刑二年，用啟自
    新。至於前開扣案之機油共十二瓶，為仿冒商標之商品，已如前述，應依商標法
    第六十四條之規定，不問屬於犯人與否，併予宣告沒收。
據上論斷，應依刑事訴訟法第二百九十九條第一項前段，商標法第六十三條、第六十
四條，刑法第十一條、第五十六條、第五十五條、第四十一條第一項，第七十四條第
一款，罰金罰鍰提高標準條例第二條，判決如主文。
中      華      民      國      九十一      年    七    月    三十一    日
                                臺灣高雄地方法院刑事第二庭
                                        法  官    卓立婷
右正本證明與原本無異。
如不服本判決，應於判決送達後十日內，向本院提出上訴狀。
                                        書記官    李春慧
中      華      民      國      九十一      年     八   月     二       日
附錄本判決論罪科刑適用法條
商標法第六十三條
明知為前條商品而販賣、意圖販賣而陳列、輸出或輸入者，處一年以下有
期徒刑、拘役或科或併科新臺幣五萬元以下罰金。
